---
title: "PNAD 2014"
subtitle: "Atividade 1 - Laboratório de Econometria"
author: "Nabil Murtadha & Professora Ana C. Zoghbi"
date: "08/2021"
output:
  prettydoc::html_pretty:
    theme: tactile
    highlight: github
---

```{r setup, include=FALSE}
knitr::opts_chunk$set(echo = TRUE)
```

# PNAD 2014

O código completo dessa apresentação em `R Markdown` se encontra no meu [GITHUB](https://github.com/nabilmurtadha/Trabalhos)

### PESSOAS 

* **Carregando pacotes necessários**

```{r pacotes, message=FALSE, results='hide', warning=FALSE}

#install.packages(c("data.table",
#                   "tidyverse",
#                   "Hmisc",
#                   "ggplot2",
#                   "geobr"))

library(data.table)
library(tidyverse)
library(Hmisc)
library(ggplot2)
library(geobr)

```


* **Lendo o arquivo `PES2014.txt`.**

Primeiramente escolhemos a variaveis e salvamos suas posições na base de dados para a identificação. 
```{r limites, message=FALSE, warning=FALSE}

# posicoes no arquivo txt.
var_limites_pes <-list(beg = c(1, 5,  5, 13, 16, 18, 27, 30, 680, 683, 684, 702, 768),
                       end = c(4, 6, 12, 15, 17, 18, 29, 30, 681, 683, 685, 713, 772))

```

* Nome e descrição

Criando vetores de nome e descrição para as variáveis de interesse.
```{r label, message=FALSE, warning=FALSE}
# nomear variaveis
nomes_pes <- c("V0101", "uf", "V0102", "V0103", "V0301", "V0302", "V8005", "V0401", 
           "V4803","V4805", "V4706", "V4718", "V4729")

#colnames(pnad2005_pes) <- nomes

# descricao variveis
label_pes <- c(V0101 = "ano de referencia",
               uf = "uf",
               V0102 = "numero de controle", 
               V0103 = "numero de serie", 
               V0301 = "numero de ordem", 
               V0302 = "sexo", 
               V8005 = "idade do morador", 
               V0401 = "condicao na unidade domiciliar", 
               V4803 = "anos de estudo", 
               V4805 = "condicao de ocupacao na semana de referencia", 
               V4706 = "posicao da ocupacao no trabalho principal da semana de referencia", 
               V4718 = "valor do rendimento mensal do trabalho principal", 
               V4729 = "peso amostral")

```


* **Utilizando a função `fread` do pacote `data.table` para a leitura do arquivo `PES2014.txt`.**

```{r fread, message=FALSE, warning=FALSE}
pnad2014_pes <- fread("atividade 1/PES2014.txt", header = FALSE, sep = "",
                      na.strings = c("NA","N/A","", " "),
                  skip = 0L, stringsAsFactors = FALSE, strip.white = TRUE
)[, lapply(1:(length(var_limites_pes$beg)), 
           function(ii){ as.numeric(substr(V1, var_limites_pes$beg[ii],
                                           var_limites_pes$end[ii]))}
)]

# verificando a natureza dos dados
glimpse(pnad2014_pes)

```


* **Atribuindo os vetores nome e descrição para as variáveis selecionadas**

Gerando tabela com as primeiras observações da base para visualização inicial dos dados.
```{r table pessoas, message=FALSE, warning=FALSE}

colnames(pnad2014_pes) <- nomes_pes
Hmisc::label(pnad2014_pes) <- as.list(label_pes[match(names(pnad2014_pes), names(label_pes))])

# Ordenando a base
pnad2014_pes <- pnad2014_pes %>% arrange(V0102,V0103)

# gerando tabela com 50 obs.
pnad2014_pes %>%
  head(n = 50L) %>%
  DT::datatable(extensions = "FixedColumns",
                options = list(
                  scrollX = TRUE)
                )

```


### DOMICÍLIOS

* **Aplicando os mesmos passos para a base de Domicílios**

Aplicando o mesmo passo a passo feito na base `PES2014.txt` em `DOM2014.txt`.

```{r domicilios, message=FALSE, warning=FALSE}

# Posição das variaveis
var_limites_dom <-  list(beg = c( 5, 13, 194),
                         end = c(12, 15, 205))


# lendo o arquivo txt
pnad2014_dom = fread("atividade 1/DOM2014.txt", header = FALSE, sep = "",
                       na.strings = c("NA","N/A","", " "),
                       skip = 0L, stringsAsFactors = FALSE, strip.white = TRUE
)[, lapply(1:(length(var_limites_dom$beg)),
           function(ii) as.numeric(substr(V1,var_limites_dom$beg[ii],
                                          var_limites_dom$end[ii]))
)
]

# Renomeando variaveis
nomes <- c("V0102", "V0103", "V4621")
colnames(pnad2014_dom) <- nomes

# Renomear "v4621" para  "rendimentodom"
pnad2014_dom <- pnad2014_dom %>% rename(rendimentdom = V4621)

# Ordenando por (V0102 and V0103)
pnad2014_dom <- pnad2014_dom %>% arrange(V0102,V0103)


```


### JOIN

* **Juntando as bases.**
```{r merge, message=FALSE, warning=FALSE}
pnad2014 <- pnad2014_pes %>% merge(pnad2014_dom, by = c("V0102","V0103"))

# Tabelando a nova base

pnad2014 %>%
  head(n = 50L) %>%
  DT::datatable(extensions = "FixedColumns",
                options = list(
                  scrollX = TRUE)
                )

```


# Análise descritiva e Gráficos

Primeiramente uma análise descritiva simples da `PNAD 2014`, comparo a média de escolaridade entre os jovens e os chefes de domicílios onde jovem reside.

```{r descritiva, message=FALSE, warning=FALSE}

# Criando a variavel - Escolaridade do chefe do domicilio
pnad2014 %>%
  # ordenando para que a primeira linha da domicilio seja o chefe
  arrange(V0102,V0103,V0301) %>%
  # agrupando a base por domicilio
  group_by(V0102,V0103) %>%
  # variavel nova
  mutate(
    # replicando a primeira observação(chefe) para o resto do domicilio
    esc_chefe = first(V4803)
  ) %>% 
  # desagrupando 
  ungroup() %>%
  # filtrando para jovens entre 16 a 29 anos
  filter(V8005 %in% c(16:29)) %>%
  # summarise com peso
  summarise(Escolaridade_do_Jovem = wtd.mean(V4803, weights = V4729),
            Escolaridade_do_Chefe = wtd.mean(esc_chefe, weights = V4729)) %>%
  knitr::kable()
```


* **Grafico de Rendimento**

Utilizaremos o pacote `geobr` por possuir uma ampla base de dados dos mapas do brasil e suas coordenadas.

```{r mapa, message=FALSE, warning=FALSE}

# criando a rendimento médio por UF com peso.
rendimento_uf <- pnad2014 %>%
  #filtrando rendimento > 200000
  filter(rendimentdom < 200000) %>%
  #mutate
  mutate(code_state = as.double(uf)) %>%
  #agrupando or UF
  group_by(code_state) %>%
  # summarise
  summarise(media_rendimento = wtd.mean(rendimentdom, weights = V4729)) %>%
  # desagrupando
  ungroup()
```

```{r geobrjoin, message=FALSE, warning=FALSE, results='hide'}
# carregando mapa do Brasil com limitações por Estado
states <- read_state() %>%
  # merge com states
  left_join(rendimento_uf, by = "code_state")
```

```{r plot, fig.align='center', warning=FALSE, message=FALSE}

# plot
ggplot()+
  geom_sf(data = states, aes(fill = media_rendimento), color = NA)+
  scale_fill_continuous(name = "Rendimento Domiciliar",breaks = seq(250,2000,250),
                        limits = c(500,2070))+
  labs(title = "Média do rendimento domiciliar per capita",
       subtitle = "PNAD 2014")+
  theme_minimal()+
  theme(panel.grid = element_blank(),
        axis.text.x = element_blank(),
        axis.text.y = element_blank())

```


  





